臺灣新竹地方法院刑事判決　　　　　　　96年度簡上字第39號
　　上　訴　人　臺灣新竹地方法院檢察署檢察官
　　上　訴　人
　　即　被　告　甲○○
　　　　　　　　　　　　　段9.
上列上訴人因被告傷害案件，不服本院新竹簡易庭95年度竹簡字
第1337號，中華民國96年1月5日第一審簡易判決（聲請案號：95
年度偵字第2014號），本院管轄第二審之合議庭判決如下：
    主    文
上訴駁回。
    事    實
一、甲○○前於民國89年間，因恐嚇案件，經本院以89年度易字
    第865號判處有期徒刑4月、諭知易科罰金折算標準，嗣經臺
    灣高等法院於90年7月31日以90年度上易字第1774號駁回上
    訴確定，並於91年2月26日易科罰金執行完畢。
二、緣甲○○與乙○○為叔侄關係，2人前因陳氏宗祠「聚德堂
    」之管理使用、戶籍遷入等問題，已生嫌隙。乙○○於95年
    2月14日上午10時40分許，前往新竹縣竹北市○○里○鄰○○
    ○街○段92號之陳氏宗祠「聚德堂」祭拜祖先後，走到祠堂前
    廣場找尋座車欲離去，甲○○恰在該祠堂前廣場更換鋤頭柄
    ，詎甲○○基於傷害之犯意，手持鋤頭柄1支打向乙○○腹
    部，乙○○因痛楚而蹲下，甲○○續持鋤頭柄打向蹲下之乙
    ○○，乙○○遂舉起左手臂抵擋，鋤頭柄順勢掃向乙○○臉
    部，致乙○○受有臉部擦傷共2處（1公分及2公分）、左前
    臂微紅5公分X5公分及左上臂1公分X2公分擦傷等傷害。
三、案經新竹縣警察局竹北分局報請臺灣新竹地方法院檢察署檢
    察官聲請簡易判決處刑。
    理    由
一、訊據被告甲○○固不否認於事實二所載時、地，手持扣案鋤
    頭柄而與告訴人乙○○發生衝突，惟矢口否認有何傷害犯行
    ，辯稱：告訴人於90年7月與兄弟簽立分業協議書，由被告
    擔任見證人，嗣於法院訴訟中擔任證人，告訴人因而懷恨在
    心，又被告與告訴人於95年2月14日並未發生口角，係告訴
    人突然向被告咆哮，被告持鋤頭柄防身爾爾，被告並未由上
    而下砍擊告訴人云云。經查：
（一）被告持鋤頭柄傷害告訴人乙○○之事實，業據告訴人於警
      詢、偵訊及本院審理中指訴綦詳（見偵字第2014號偵查卷
      第8至10、30、59頁；本院卷96年5月31日審判筆錄）。
（二）且有衛生署新竹醫院於95年2月15日出具之診斷證明書1紙
      在卷可稽（見他字第797號卷第10頁），而告訴人受有「
      臉部擦傷共2處（1公分及2公分）、左前臂微紅5公分X5公
      分及左上臂1公分X2公分擦傷」等傷勢，核與告訴人於本
      院指訴：被告就一邊罵我三字經一邊衝過來，衝到我正前
      方，手裡拿著鋤頭，且往我的肚子戳過來，我就脫糞，我
      蹲下去之後，被告還是拿鋤頭，從上面敲下來，我用我的
      左上臂去擋；至於臉部的傷，是棍子打下來的時候掃到等
      情節所可能造成之傷勢大致相符。參以證人即在現場之黃
      木田於警詢、偵訊中證述：看到被告拿1根棍子、告訴人
      眉間流血，並聽到告訴人當場指著被告稱：「你打我」，
      嗣將告訴人送醫診治等語在卷可佐（（見同上偵查卷第11
      至12、28至29頁）。是認告訴人上開指訴，應屬可信。至
      被告空言否認由上而下砍擊告訴人云云，自無足採信。
（三）有被告持用之鋤頭柄1支扣案可資佐證。
（四）至被告辯稱：係持鋤頭柄防身云云，惟查：
      (1)被告與告訴人同在「聚德堂」前廣場，被告手持鋤頭、
      告訴人未持任何工具，此為被告、告訴人所不爭執之事實
      ，被告既有手持鋤頭柄之優勢，竟仍辯稱：需持鋤頭柄防
      身云云，顯與一般常情不符。(2)又被告與告訴人年齡僅相
      差7歲，且告訴人復提出其有雙眼糖尿病視網膜病變、左
      眼白內障術後、右眼白內障、糖尿病、高血壓、高血脂等
      疾病之診斷證明書以佐證其身體不佳，再加上案發當時被
      告持有鋤頭柄1支，若互相鬥毆，客觀上顯然被告佔優勢
      ，橫情告訴人不會在屈居劣勢下仍主動攻擊。(3)設若告訴
      人主動尋釁，理應帶同證人黃木田在場助勢，豈會讓證人
      黃木田離其身旁，由此推知，此傷害事件顯非告訴人計劃
      挑起。(4)在客觀情勢被告佔優勢下，佐以告訴人所受之傷
      害，顯非跌倒引起。從而，被告上開所辯，應係事後飾卸
      之詞，無足採信。
（五）綜上所述，本案事證已臻明確，被告之傷害犯行，應堪認
      定，自應依法予以論罪科刑。
二、論罪科刑
（一）核被告甲○○所為，係犯刑法第277條第1項之傷害罪。
（二）按被告行為後，刑法於94年2月2日修正公布，並自95 年7
      月1日起施行。次按行為後法律有變更者，適用行為時之
      法律，但行為後之法律有利於行為人者，適用最有利於行
      為人之法律，現行刑法第2條第1項定有明文。又刑法修正
      之比較新舊法，應就罪刑有關之共犯、未遂犯、想像競合
      犯、牽連犯、連續犯、結合犯，以及累犯加重、自首減輕
      暨其他法定加減原因（如身分加減）與加減例等一切情形
      ，綜其全部罪刑之結果而為比較，最高法院95年5月23日
      著有95年度第8次刑庭會議決議可資參照。茲分述如下：
    １、刑法第277條第1項傷害罪，法定刑得科銀元1千元以下
        罰金，據修正後刑法施行法增訂第1條之1：「中華民國
        94年1月7日刑法修正施行後，刑法分則編所定罰金之貨
        幣單位為新臺幣」、「94年1月7日刑法修正時，刑法分
        則編未修正之條文定有罰金者，自94年1月7日刑法修正
        施行後，就其所定數額提高為30倍。但72年6月26日至
        94年1月7日新增或修正之條文，就其所定數額提高為3
        倍」，及刑法第33條第5款修正為：「主刑之種類如下
        ：五、罰金：新臺幣1千元以上，以百元計算之」等規
        定，是依修正後之法律，刑法第277條第1項傷害罪所得
        科處之罰金刑最高額維持新臺幣3萬元、最低額則提高
        為新臺幣1千元，是比較修正前、後之刑罰法律，自以
        被告行為時關於科處罰金刑之法律較有利於被告。
    ２、被告行為時之刑法第41條第1項前段規定：「犯最重本
        刑為5年以下有期徒刑之刑之罪，而受6個月以下有期徒
        刑或拘役之宣告，因身體、教育、職業、家庭之關係或
        其他正當事由，執行顯有困難者，得以1元以上3元以下
        折算1日，易科罰金」，另參照行為時之罰金罰鍰提高
        標準條例第2條前段（現已刪除）規定，被告行為時之
        易科罰金折算標準，係以銀元300元即新台幣900元折算
        1日。而95年7月1日施行之刑法第41條第1項前段規定：
        「犯最重本刑為5年以下有期徒刑之刑之罪，而受6個月
        以下有期徒刑或拘役宣告者，得以新台幣1000元、2000
        元、3000元折算1日，易科罰金」。茲比較修正前、後
        之易科罰金折算標準，係以行為時之舊法規定，較有利
        於被告，爰依刑法第2條第1項規定，適用修正前刑法第
        41條第1項前段規定，定其易科罰金之折算標準。
（三）被告行為後，刑法第47條之累犯規定，於94年2月2日修正
      公布，並自95年7月1日起施行。查被告前於89年間，因恐
      嚇案件，經本院以89年度易字第865號判處有期徒刑4月、
      諭知易科罰金折算標準，嗣經臺灣高等法院於90年7月31
      日以90年度上易字第1774號駁回上訴確定，並於91年2 月
      26日易科罰金執行完畢等情，有臺灣高等法院被告前案紀
      錄表、臺灣新竹地方法院檢察署刑案資料查註紀錄表附卷
      可佐，被告前受有期徒刑之執行完畢後，5年以內再故意
      犯本件有期徒刑以上之罪，不論依修正前之刑法第47條，
      或修正後之刑法第47條第1項之規定，均構成累犯，刑法
      規範狀態並無變更，沒有「法律實質變更」，即無「法律
      適用實質變更」，應不生新舊法比較之問題，逕依現行有
      效之修正後刑法第47條第1項，論以累犯，並加重其刑（
      95年度法律座談會研究結果參照）。
三、原審判決認定被告甲○○係犯刑法第277條第1項之傷害罪，
    且適用刑事訴訟法第499條第1項、第450條第1項、第454條
    第1項，刑法第2條第1項前段、第277條第1項、第47條第1項
    （誤載為修正前第47條）、修正前第41條第1項前段、第38
    條第1項第2款等規定，及審酌被告不思理性解決紛爭，因遷
    入戶籍糾紛即動手傷人，自制能力不佳，持用鋤頭柄毆打告
    訴人之臉部、手部，侵害告訴人之身體法益，及告訴人所受
    傷害程度，且於犯罪後矢口咬定互毆、掩飾罪行等一切情狀
    ，量處有期徒刑3月，如易科罰金以銀元3百元即新臺幣9百
    元折算1日，並就扣案之鋤頭柄1支，併予宣告沒收。經核認
    事用法，並無違誤，量刑亦屬妥當，而檢察官認原審判決量
    刑過輕而提起上訴，及被告上訴猶否認犯行，均無理由，均
    應予駁回。
四、據上論斷，應依刑事訴訟法第455條之1第3項、第368條，判
    決如主文。
本案經檢察官張凱絜到庭執行職務。
中　　華　　民　　國　　96　　年　　6 　　月　　22　　日
                  刑事第一庭審判長法    官  賴淑敏
                                  法    官  李毓華
                                  法    官  黃美文
以上正本證明與原本無異。
不得上訴。
中　　華　　民　　國　　96　　年　　6 　　月　　22　　日
                                  書 記 官  陳怡芳
